臺灣臺中地方法院民事判決　96年度訴字第1384號
原　　　告　甲○○
被　　　告　乙○○
訴訟代理人　丙○○
被告因過失傷害案件，經原告提起請求損害賠償之附帶民事訴訟
（95年度交附民字第461號），經本院刑事庭裁定移送前來，本
院於民國96年11月19日言詞辯論終結，判決如下：
    主    文
被告應給付原告新台幣貳拾肆萬肆仟玖佰壹拾伍元及自民國九十
五年八月十八日起至清償日止，按年利率百分之伍計算之利息。
原告其餘之訴駁回。
訴訟費用由被告負擔四分之一，餘由原告負擔。
本判決於原告勝訴部份，原告以新台幣捌萬元供擔保後，得假執
行。
原告其餘假執行之聲請駁回。
    事實及理由
一、原告主張：
  (一)被告於民國94年4月26日上午6時30分許，騎乘車號JCK－723
    號重機車，沿台中市○○路往崇德路方向行駛至同市○○路
    425巷口前，本應注意汽車行駛時之車前狀況及兩車併行之
    間隔，並隨時採取必要之安全措施，而依當時並無不能注意
    之情形，竟疏於注意，致所騎乘重機車之右側車頭擦撞由原
    告所騎乘車號SZQ－263號輕機車之左側，致原告人車倒地受
    有左側脛悱骨粉碎性骨折之傷害，造成原告身體、精神上受
    創至鉅，爰依民法第184條規定，提起本件訴訟，並請求賠
    償下列損害：(1)醫藥費用：新台幣（下同）109,728元。(2)
    看護費用：167,000元。(3)機車修復費用：6,150元。(4)交通
    費：原告坐計程車車資計24萬。(5)工作薪資：被告造成原告
    重傷，有13個月無法正常工作，損失薪資共計208,000元。
    (6)慰撫金：原告所受身心傷害至鉅，至今仍精神恍惚，行動
    不便，因被告之過失，導致原告生活頓然失序於持續中，乃
    請求精神慰撫金40萬元。以上總計914,878元，原告僅請求
    881,612元及利息。
  (二)對被告抗辯之陳述：
  (1)本件車禍事故經刑事庭法官及交通鑑定委員會鑑定結果，原
    告並不是從健行路出來，有監視錄影帶及警方現場標示相片
    可證。再者，車禍發生主因是被告未注意車前狀況及兩車間
    隔所致，並駁回被告之異議（95年9月25日府覆議字第09501
    00799號函）。另被告主張就事故之發生有2位目擊證人，請
    被告提出。
  (2)原告刑事部分放棄上訴高分院，高分院未傳訊原告就結案，
    被告稱原告有到庭簽到，然原告未接到傳票，不知如何簽到
    ，被告所言顯然不實。
  (三)聲明：(1)被告應給付原告881,612元，並自起訴狀繕本送達
    之翌日起至清償日止，按年息5%計算之利息。(2)願供擔保，
    請准宣告假執行。
二、被告則以：
  (一)據台中高分院96年上易字第351號判決，判決書敘明原告與
    被告均為肇事主因，完全推翻台灣台中市市區車輛行車鑑定
    委員會95年7月7日鑑定報告，顯然報告與事實大有出入，證
    明原告所言不實。故原判決廢棄改判。案發當時原告並非直
    行，而是從健行路425巷出來，按交通法規，原告於支道駛
    出應讓行駛幹道之被告先行，然原告不當駕駛擦撞被告，且
    原告配偶洪秀佔亦自承現場有2位目擊證人告訴她是先生撞
    到小孩，更證實鑑定報告有誤。
  (二)又原告提出機車修理費，是因機車有損壞，然詳閱被告所駕
    駛機車照片，為何完全沒有損壞，亦可知鑑定報告被推翻之
    原因。
  (三)另原告事實上有到台中高分院開庭簽到，現竟稱未受傳訊遽
    然判決，所言顯然不實。
  (四)就原告請求之賠償金額部分：
  (1)原告請求看護費用部分僅17,000元有單據，另追加15萬元居
    家看護費用，然原告是否有居家看護之必要，顯有疑義。
  (2)原告出具大華洗衣店外務員在職證明書，請求賠償不能工作
    損失，被告不同意，況原告未附94年度薪資報稅證明及勞工
    保險證明，不無造假之可能。
  (3)又原告居住所就在中國醫院附近，僅隔6米巷道，走路2分鐘，
    竟花費24,000元計程車車資？
  (4)原告請求精神慰撫金，然本件自始至今皆為原告所造成，而
    自己本身所造成之精神壓力，不能向他人求償，且受害者應
    為被告非原告，是原告請求並無所據。
  (五)聲明：原告之訴駁回。
三、兩造經法院整理並簡化爭點，其結果如下：
  (一)兩造不爭之事項
  (1)被告於94年4月26日上午6時30分許，騎乘車號JCK－723號重
    機車，沿臺中市○○路往崇德路方向行駛至同市○○路425
    巷口前，與原告所騎乘車號SZQ－263號輕機車發生車禍，致
    甲○○人車倒地受有左側脛悱骨粉碎性骨折之傷害。
  (2)被告車禍後於94年4月26日急診住院，接受骨折復位及鋼板
    固定手術，於94年5月9日出院；另因前揭骨折術後移位，於
    94年6月20日再次住院，於94年6月21日接受復位鋼板內固定
    及人工骨移植手術，於94年6月25日出院。醫生並建議繼續
    門診追蹤及物理治療約1年半後，待骨折癒合完全須再次住
    院進行鋼釘拔除及內固定。
  (3)被告對原告所支出之下列費用不爭執：
    醫療費用：109,728元。
    機車修復費用：6,150元
  (4)原告為警察大學警正班受訓，原任職派出所副所長，現已退
    休，現在因為車禍受傷沒有收入。被告現就讀聖約翰科技大
    學無收入。
  (二)兩造爭執之事項：
  (1)兩造就本件車禍發生之過失程度為何？
  (2)原告得否請求看護費用、交通費、工作損失及精神上損害賠
    償？金額為何？
四、得心證之理由：
  (一)原告起訴主張：被告於94年4月26日上午6時30分許，騎乘車
    號JCK－723號重機車，沿臺中市○○路往崇德路方向行駛至
    同市○○路425 巷口前，與原告所騎乘車號SZQ－263號輕機
    車發生車禍，致甲○○人車倒地受有左側脛悱骨粉碎性骨折
    之傷害等情，業為兩造所不爭，故應堪採信。
  (二)兩造對本件車禍之發生均有過失：
  (1)原告於94年4月26日6警詢指述：「我由學士路沿健行路，往
    永興街方向直行行駛機車優先道，乙○○之車與我同方向行
    駛在快車道，在我車左後方駛來，陳車超車時右前車頭撞到
    我車左側車身。發生危害時我沒有看見陳車。我車速20公里
    。」等語；於94年8月26日警訊指述：「我由學士路沿健行
    路往永興街方向直行行駛機車優先車道，當時時速20公里左
    右，陳車與我同向行駛左快車道，對方超車時閃避他車緊急
    煞車轉向我車左方，右前車頭撞到我左腳踝再擦撞我車左前
    車輪，我無法反應，陳車再斜向滑行26.6公尺處，可見其速
    度很快，我當時沒有喝酒。肇事當時是對方超車、超速不當
    行駛碰撞撞我左腳踝及機車左前輪發生擦撞造成的。陳車是
    在我車後方左側超車，突然有閃撞上我，無法反應其狀況，
    碰撞我左腳踝再擦撞我機車前輪，我機車左側車身及左前車
    輪損壞，發生車禍時我左腳左側脛腓骨粉碎性骨折。」等語
    ；於94年12月21日偵訊指述：「我走機車專用道，我要到永
    興街幫我孫子買早點，陳車走的是快車道，他不知道是要閃
    避對向車或是什麼就突然煞車，就撞到我的左側。」等語。
  (2)被告於94年4月26日警詢陳述：「我由學士路沿健行路往崇
    德路方向直行行駛機車優先道，我車右前車頭與由健行路
    425巷駛出左轉之姜車左側車身發生碰撞。發生危害時並姜
    車突然衝出來，我來不及反應，距離約距我10公尺。我車速
    40幾（以上）。」；於94年12月21日偵訊供述：「早上我從
    健行路往崇德路方向走，經過學士路口，那邊有紅綠燈，我
    等紅燈，綠燈亮我就繼續走健行路，到車禍發生地點那邊，
    姜車突然衝出來，我是騎機車專用道，他從巷口出來是要左
    轉，我要閃他，對面車道都是車，我有煞車，因為下雨路滑
    ，我就跌倒了，在我意識清醒時我沒有撞到他。應該監視器
    沒有照到路口，看到姜車我就煞車了，他從巷子出來車身都
    已經出來了，頭有轉。姜車是駕駛人是倒在掉落物的旁邊，
    發生車禍時他家人就出來扶他，當時車速約40-50公里。依
    現場圖繪示，姜車左倒在巷口未劃標線處，位置在機車道與
    快車道分隔線上，「血跡」在姜車後方，亦同在分隔線位置
    ，陳車則已越過巷道口，右倒在距離（垂直距離）姜車約29
    公尺處之快車道上。」等語。
  (3)按汽車行駛時，駕駛人應注意車前狀況及兩車併行之間隔，
    隨時採取必要之安全措施，道路交通安全規則第94條第3項
    定有明文。本院審酌本件車禍之道路交通事故調查表及現場
    圖、現場照片，復參酌兩造於刑事案件審理中對車禍發生之
    前揭陳述，認：原告之機車倒地位置車頭及車禍後原告之血
    跡均在機車道與快車道分隔線上，故本件車禍應係原告之車
    頭略偏左凸越分隔線至被告機車行線上，原告左腳撐地暫停
    準備左轉彎，剎那間被直行疏未注意車前狀況之被告追撞所
    致。又兩造為機車駕駛人，本應注意前揭有關交通安全之規
    定，且依當時之情形，均無不能注意之情事，兩造竟均未注
    意以致肇事，故本件肇事原因應是被告疏未注意車前狀況追
    撞前方要暫停準備左轉彎之原告機車為肇事主因，原告不當
    凸越至被告前方車道暫停為肇事次因，本案經送臺灣省臺中
    市區車輛行車事故鑑定委員會及臺灣省車輛行車事故覆議鑑
    定委員會亦有同前揭所述之分析，有各該委員會95年7月7日
    中市行字第0955401677號函及95年9月25日府覆議字第09501
    00 799號函各1份附卷可參。本院審酌兩造之前揭過失行為
    ，認為兩造過失程度應為被告負70%過失責任，原告負30%之
    過失責任為妥適當。
  (三)按因故意或過失，不法侵害他人之權利者，負損害賠償責任
    ；又不法侵害他人之身體或健康者，對於被害人因此喪失或
    減少勞動能力或增加生活上之需要時，應負損害賠償責任；
    不法侵害他人之身體、健康、名譽、自由、信用、隱私、貞
    操，或不法侵害其他人格法益而情節重大者，被害人雖非財
    產上之損害，亦得請求賠償相當之金額，民法第184條第1項
    、第193條第1項及195條第1項分別定有明文。本件被告過失
    致原告身體健康受有損害，原告依前揭法律規定請求損害賠
    償即有理由。
  (四)原告請求之醫藥費109,728元、機車修復費用：6,150元，業
    為兩造所不爭，故應堪採信。另原告請求之交通費、看護費
    用、不能工作之損失及精神慰撫金，本院分別審酌如下：
    (1)看護費用部分：
      原告因本件車禍受有左側脛腓骨粉碎性骨折，於94年4月
      26日由急診入院，同日接受骨折復位及鋼釘固定手術，並
      於同年5月9日出院；復於94年6月20日再次入院，於同年
      月21日接受復位鋼板內固定及人工骨移植手術，並於同年
      月25日出院，此均有原告所提出之中國醫藥大學附設醫院
      診斷書在卷可稽，原告既係接受骨折復位及鋼釘固定術，
      術後需固定患部以防骨折處再度移位，事屬必然；而骨折
      之患部經固定後，患者如無他人協助勢難自理飲食、沐浴
      、更衣、大小便等生活起居事務；而醫院之護理人員僅從
      事醫護必要之事務，並不負責協助患者飲食、沐浴、更衣
      等日常生活瑣事，此均為一般之生活常識，原告主張被告
      應賠償住院期間之看護費每日2,000元共計34,000元（2,
      000×17＝34,000），並提出收據影本4紙為證，核屬合理
      正當，應予准許；另原告主張出院回家後之居家看護費用
      15萬元，本院認原告未能舉證證明有看護之必要，其此部
      分之請求，即無理由。
    (2)交通費部分：
      原告雖請求就醫之交通費用24,000元，然原告並未能提出
      任何支出憑證，且本院審酌原告住處在學士路，緊鄰原告
      就醫之中國醫藥大學附設醫院，故本院認原告此部分之請
      求為無理由。
    (3)不能工作之損失部分：
      原告雖主張其因車禍受傷13個月不能工作，每月損失月薪
      為16,000元一節，為被告所否認，本院審酌原告自陳其為
      警員退休，其雖提出員工職務證明書，然經本院闡明請其
      提出薪資扣繳憑單或薪資證明，其均未能提出，故本院自
      礙難採信，其請求不能工作之損失208,000元，自無理由
      。
    (4)慰撫金：
      本院審酌原告為警察大學警正班受訓，原任職派出所副所
      長，現已退休，現在因為車禍受傷沒有收入。被告現就讀
      聖約翰科技大學無收入等情，再參酌本件車禍發生之情節
      ，認原告得請求之慰撫金以20萬元為適當，原告逾此部分
      之請求，即無理由。
    (5)綜上原告請求之金額為349,878元（109,728＋6,150＋
      34,000＋200,000＝349,878）。
  (五)按損害之發生或擴大，被害人與有過失者，法院得減輕賠償
    金額，或免除之，民法第217條第1項規定定有明文。被告雖
    抗辯本件車禍應為原告之過失所致，被告並無過失云云，雖
    不能完全採認，然原告對車禍之發生亦有過失，應負30%過
    失責任等情，業為本院審認如前所述，本件被告既已抗辯原
    告已有過失，依前揭法律規定，原告得請求之金額應為244,
    915元（349,878 ×0.7＝244,915）。
  (六)綜上所述，本件原告請求被告給付244,915元及自起訴狀繕
    本送達之翌日即95年8月18日日起至清償日止，按年利率百
    分之5計算之利息，為有理由，應予准許；原告逾上開部分
    之請求，為無理由，應予駁回。
五、原告陳明願供擔保，聲請宣告假執行，經核原告勝訴部分，
    合於法律規定，爰酌定相當之擔保金額宣告之；原告其餘假
    執行之聲請，因訴之駁回而失所依據，應併予駁回。
六、本件事證已臻明確，兩造其餘之攻擊防禦方法，與判決基礎
    之事實及結果並無影響，爰不予審酌，併此敘明。
丙、據上論結：本件原告之訴為一部有理由，一部無理由，應依
    民事訴訟法第79條、第390條第2項，判決如主文
中　　華　　民　　國　　96　　年　　12　　月　　3 　　日
                  民事第一庭    法  官  陳毓秀
正本係照原本作成。
如對本判決上訴，須於判決送達後20日內向本院提出上訴狀。
中　　華　　民　　國　　96　　年　　12　　月　　3 　　日
                                書記官  楊賀傑
